【裁判字號】    97,訴,3004
【裁判日期】    971231
【裁判案由】    毒品危害防制條例
【裁判全文】
臺灣臺中地方法院刑事判決              97年度訴字第3004號
公  訴  人  臺灣臺中地方法院檢察署檢察官
被      告  甲○○
                    國民
上列被告因毒品危害防制條例案件，經檢察官提起公訴（97年度
毒偵字第3227號），本院合議庭裁定改以簡式審判程序審理，判
決如下：
    主    文
甲○○施用第一級毒品，累犯，處有期徒刑拾壹月。又施用第二
級毒品，累犯，處有期徒刑捌月。應執行有期徒刑壹年陸月。
    犯罪事實
一、甲○○前於民國89年間，因施用毒品案件，經臺灣彰化地方
    法院以89年度毒聲字第419 號裁定送觀察、勒戒後，認無繼
    續施用毒品之傾向，而於同年2 月18日執行完畢釋放，並由
    臺灣彰化地方法院檢察署檢察官以89年度毒偵字第689 號為
    不起訴處分確定；又於觀察、勒戒執行完畢釋放後5 年內之
    90年間，因施用毒品案件，經本院以90年度毒聲字第5395號
    裁定送觀察、勒戒後，認有繼續施用毒品之傾向，再經本院
    以90年度毒聲字第5804號裁定令入戒治處所施以強制戒治 1
    年，甫於91年11月30日執行完畢，於翌日即91年12月1 日釋
    放；該次施用毒品犯行，另經檢察官提起公訴，由本院判處
    有期徒刑6 月確定（已執行完畢）；嗣(一)於93年間，又因違
    反槍砲彈藥刀械管制條例案件，經臺灣高等法院臺中分院判
    處有期徒刑1年6月確定；(二)同年間，復因施用毒品案件，經
    臺灣彰化地方法院分別判處有期徒刑10 月、9月，並定應執
    行刑為有期徒刑1年6月確定；(三)同年間，另因竊盜案件，經
    本院判處有期徒刑4月確定，嗣依檢察官之聲請，就(一)、(二)
    、(三)部分定其應執行刑為有期徒刑3年3月確定；復依檢察官
    之聲請，適用中華民國96年罪犯減刑條例之規定，分別減為
    有期徒刑9月、5月、4月又15日及2月，並定應執行刑為有期
    徒刑1年7月又15日確定，甫於96年7 月16日縮刑期滿執行完
    畢。詎甲○○猶不知戒絕，明知海洛因、甲基安非他命已分
    別列為毒品危害防制條例第2條第2項第1、2款所稱之第一級
    毒品、第二級毒品，竟另基於施用第一級毒品海洛因及第二
    級毒品甲基安非他命之犯意，於向姓名年籍不詳綽號「阿祥
    」之人購入第一級毒品海洛因及第二級毒品甲基安非他命後
    ，即於97年4月3日上午某時，在彰化縣鹿港鎮某公園廁所內
    ，以將第一級毒品海洛因加水稀釋後，再以注射針筒注射血
    管之方式，施用第一級毒品海洛因1 次；另於同日晚上某時
    ，在彰化市某電子遊藝場內，將第二級毒品甲基安非他命放
    置在錫箔紙上，然後以火燒烤其底部，使生白煙吸入體內之
    方法，施用第二級毒品甲基安非他命1 次。嗣於97年4月6日
    （起訴書誤載為26日）晚上8時許，員警前往彰化縣和美鎮
    ○○路176巷1號查緝通緝犯陳俊廷時，發現在場之甲○○手
    臂上有注射針孔之痕跡，經徵得其同意，於同日晚上9時40
    分許，在彰化縣警察局鹿港分局頂番派出所採集尿液送驗結
    果，呈第一級毒品海洛因代謝後之嗎啡陽性及第二級毒品甲
    基安非他命陽性反應，而查悉上情。
二、案經彰化縣警察局鹿港分局報告臺灣臺中地方法院檢察署檢
    察官偵查起訴。
    理    由
一、訊據被告甲○○對於在上開時、地，非法施用第一級毒品海
    洛因及第二級毒品甲基安非他命各1 次之犯罪事實供承不諱
    ，且被告於為警查獲後所採集之尿液，經送詮昕科技股份有
    限公司檢驗結果，確呈甲基安非他命及海洛因代謝後之嗎啡
    陽性反應，有該公司出具之尿液檢驗報告1 紙在卷可稽，足
    徵被告之自白與事實相符，堪以採信。本件事證明確，被告
    非法施用第一級毒品海洛因及第二級毒品甲基安非他命各 1
    次之犯行，堪可認定。
二、按毒品危害防制條例於92年7月9日修正公布，自93年1月9日
    施行，其中第20條、第23條將施用毒品之刑事處遇程序，區
    分為「初犯」及「5年內再犯」、「5年後再犯」。依其立法
    理由之說明：「初犯」，經觀察、勒戒或強制戒治後，應為
    不起訴處分或不付審理之裁定；經觀察、勒戒或強制戒治執
    行完畢釋放後，「5 年內再犯」者，因其再犯率甚高，原實
    施之觀察、勒戒及強制戒治既已無法收其實效，爰依法追訴
    或裁定交付審理。至於經觀察、勒戒或強制戒治執行完畢釋
    放後，「5 年後再犯」者，前所實施之觀察、勒戒或強制戒
    治已足以遮斷其施用毒品之毒癮，為期自新及協助其斷除毒
    癮，仍適用「初犯」規定，先經觀察、勒戒或強制戒治之程
    序。從而依修正後之規定，僅限於「初犯」及「5 年後再犯
    」2 種情形，始應先經觀察、勒戒或強制戒治程序。倘被告
    於5 年內已再犯，經依法追訴處罰，縱其第3次（或第3次以
    上）再度施用毒品之時間，在初犯經觀察、勒戒或強制戒治
    執行完畢釋放5年以後，已不合於「5年後再犯」之規定，且
    因已於「5 年內再犯」，顯見其再犯率甚高，原實施觀察、
    勒戒或強制戒治，已無法收其實效，即應依該條例第10條處
    罰（最高法院97年第5 次刑事庭會議決議參照）。被告前於
    89年間，因施用毒品案件，經臺灣彰化地方法院以89年度毒
    聲字第419 號裁定送觀察、勒戒後，認無繼續施用毒品之傾
    向，而於同年2 月18日執行完畢釋放，並由臺灣彰化地方法
    院檢察署檢察官以89年度毒偵字第689 號為不起訴處分確定
    ；又於觀察、勒戒執行完畢釋放後5 年內之90年間，因施用
    毒品案件，經本院以90年度毒聲字第5395號裁定送觀察、勒
    戒後，認有繼續施用毒品之傾向，再經本院以90年度毒聲字
    第5804號裁定令入戒治處所施以強制戒治1 年，甫於91年11
    月30日執行完畢，於翌日即91年12月1 日釋放；該次施用毒
    品犯行，另經檢察官提起公訴，由本院判處有期徒刑6 月確
    定（已執行完畢）；嗣於93年間，復因施用毒品案件，經臺
    灣彰化地方法院分別判處有期徒刑10月、9 月，並定應執行
    刑為有期徒刑1年6月確定，有臺灣高等法院被告前案紀錄表
    及臺灣臺中地方法院檢察署刑案資料查註紀錄表各1 份在卷
    可憑，是被告本件施用第一級毒品海洛因及第二級毒品甲基
    安非他命之時間，雖均在前次強制戒治執行完畢5 年以後，
    而合於「5 年後再犯」之規定，惟其於觀察、勒戒執行完畢
    釋放後，5 年內又再犯施用毒品犯行，經判處罪刑確定，依
    前揭說明，本件被告施用第一級毒品海洛因及第二級毒品甲
    基安非他命各1次之犯行，均應依毒品危害防制條例第10 條
    之規定，予以依法論科。
三、查海洛因、甲基安非他命係毒品危害防制條例第2條第2項第
    1、2款所規定之第一級毒品及第二級毒品。被告於前案觀察
    、勒戒執行完畢釋放後，5 年內再犯施用毒品犯行，經判處
    罪刑確定，茲復行施用第一級毒品海洛因及第二級毒品甲基
    安非他命之行為，核係犯同條例第10條第1項、第2項之施用
    第一級毒品罪及第二級毒品罪。其持有毒品之行為，意在供
    己施用，故持有之低度行為，應為施用之高度行為所吸收，
    不另論罪。被告所犯上開施用第一級毒品、第二級毒品罪間
    ，犯意各別，行為互殊，應予分論併罰。被告前(一)於93 年
    間，又因違反槍砲彈藥刀械管制條例案件，經臺灣高等法院
    臺中分院判處有期徒刑1年6月確定；(二)同年間，復因施用毒
    品案件，經臺灣彰化地方法院分別判處有期徒刑10月、9 月
    ，並定應執行刑為有期徒刑1年6月確定；(三)同年間，另因竊
    盜案件，經本院判處有期徒刑4 月確定，嗣依檢察官之聲請
    ，就(一)、(二)、(三)部分定其應執行刑為有期徒刑3年3月確定；
    復依檢察官之聲請，適用中華民國96年罪犯減刑條例之規定
    ，分別減為有期徒刑9月、5月、4月又15日及2月，並定應執
    行刑為有期徒刑1年7月又15日確定，甫於96年7 月16日縮刑
    期滿執行完畢等情，有前揭紀錄表2 份附卷可按，其於有期
    徒刑執行完畢後5年內，再故意犯本件有期徒刑以上之2罪，
    均為累犯，應依法加重其刑。審酌被告前經觀察、勒戒、強
    制戒治，甚至有期徒刑之執行完畢，竟猶故態復萌，再施用
    毒品海洛因、甲基安非他命不輟，無視於毒品對於自身健康
    之戕害及國家對於杜絕毒品犯罪之禁令，惡性非輕，惟於犯
    後坦認犯行，態度尚佳，且施用毒品成癮者，其心癮甚難戒
    除，絕難戒絕斷癮，致其再犯率均偏高，具「病患性犯人」
    之特質，徒科以重刑，並不能使其戒除毒癮，而應與醫療治
    療及心理矯治併重等一切情狀，分別量處如主文所示之刑，
    並定其應執行刑，以示懲儆。
據上論斷，應依刑事訴訟法第273條之1第1項、第299條第1 項前
段，毒品危害防制條例第10條第1項、第2項，刑法第11條前段、
第47條第1項、第51條第5款，判決如主文。
本案經檢察官乙○○到庭執行職務。
中    華    民    國    97    年    12    月    31    日
                  刑事第四庭  法  官  郭妙俐
以上正本證明與原本無異。
如不服本判決應於收受判決後10日內向本院提出上訴書狀，並應
敘述具體理由；其未敘述上訴理由者，應於上訴期間屆滿後20日
內向本院補提理由書（均須按他造當事人之人數附繕本）「切勿
逕送上級法院」。
                              書記官  廖鳳美
中    華    民    國    97    年    12    月    31    日
附錄論罪科刑法條
毒品危害防制條例第10條
施用第一級毒品者，處6月以上5年以下有期徒刑。
施用第二級毒品者，處3年以下有期徒刑。


司法院資訊處製作；財團法人民間司法改革基金會備份。
